臺灣高等法院刑事判決　　　　　　　　　　　　　　九十一年度上易字第五七一號
　　上　訴　人
　　即　被　告　甲○○
右上訴人因妨害自由案件，不服臺灣桃園地方法院九十年度易字第一七二三號，中華
民國九十年九月二十四日第一審判決（起訴案號：臺灣桃園地方法院檢察署八十九年
度偵字第一九二六六號），提起上訴，本院判決如左：
    主  文
上訴駁回。
    事  實
一、甲○○於民國八十五年間向乙○○承租土地興建廠房使用，嗣因經營不善關閉，
    租賃契約並經乙○○終止，甲○○不甘損失，亟思利用土地上廠房出租，以彌補
    損失，屢向乙○○情商，未獲應允。甲○○於八十九年十月九日凌晨一時十分許
    ，在台南縣白河鎮外角里客庄內二三號住處，以門號0000000000行動
    電話，撥打電話至乙○○位於桃園縣中壢市○○路○段二０八巷六號住處門號（
    ０三）0000000電話，要求乙○○答應將廠房由其轉租或借用，乙○○仍
    予拒絕。甲○○竟生心不滿，竟向乙○○恫稱：人肉鹹鹹，我一個人可配你全家
    ，要死一起死，我要你好看等語，以加害生命之事，恐嚇乙○○，使乙○○心生
    畏懼，致生危害於安全。
二、案經乙○○訴由桃園縣警察局中壢分局報請台灣桃園地方法院檢察署檢察官偵查
    起訴。
    理  由
壹、認定犯罪事實所憑之證據及理由
一、右揭上訴人即被告甲○○恐嚇事實，迭據被害人乙○○於警訊、檢察官訊問及原
    法院、本院審理時指訴歷歷（見偵查卷第六頁背面、第二三、二四頁、原審卷第
    三一頁、本院卷第二六頁），被害人指訴內容前後始終一致，並無瑕疵可指，且
    明確指陳被告之恐嚇言詞使被害人心中害怕。
二、被告所持用門號0000000000行動電話，於八十九年十月九日凌晨一時
    三分五秒起，曾在台南縣白河鎮發話，與被害人家中門號（０三）000000
    0電話達四百三十一秒之久等情，並有台灣大哥大股份有限公司門號00000
    00000行動電話通聯紀錄在卷可稽（見偵查卷第十六頁），足堪印證被害人
    之指訴不虛。
三、被告於本院審理時坦承：伊有於上揭時、地撥打電話與被害人，洽談土地租賃契
    約終止後，如何處理廠房事，被害人不願與伊談，伊有表示你害死我，對你也不
    會有好處等語（見本院卷第二四頁）。被告雖否認有以被害人所指言詞恐嚇被害
    人，然被告既有打電話，且雙方話不投機，復以被告自承之言談內容，已足見被
    告有嚴重不滿被害人之情。加以被告如僅要心平氣和處理問題，撥打電話適當時
    間所在多有，何須於凌晨一時許一般人熟睡時分為之，謂其非有意干擾、挑釁，
    孰能置信。以被告撥打電話之時機、內容及雙方之態度，被害人指訴被告有恐嚇
    言詞，合於事理，應可採信。
貳、本院對被告辯解之判斷
一、訊據被告否認有何恐嚇犯行，並辯稱：被害人並未向伊要錢，伊不會向被害人表
    示人肉鹹鹹言詞。又伊如果要對被害人不利，不會先打電話等語。
二、經查，被告有恐嚇被害人情事，已如理由壹所述。至於「人肉鹹鹹」言詞雖係一
    般債務人面對債權人討債時表達無力清償之常用語，然其含意為已一文不名，僅
    餘人命一條之謂，被告既自承有指被害人之作為已讓被告家破人亡，被害人害死
    被告也無好處等情（見本院卷第二四頁），被告於該情境之下，出以「人肉鹹鹹
    」言詞，尚合邏輯，並無齟齬之處。又被害人係指訴被告出言恐嚇，至於被告內
    心真意有無要對被害人不利，並非所問，被告所辯如真要對被害人不利，不會先
    打電話等情，即與被告有無恐嚇行為，並無關係。被告所辯，乃卸責之詞，不足
    採信。是事證明確，被告犯行堪號以認定，應依法論科。
、論罪之理由
    核被告所為，係犯刑法第三百零五條之恐嚇危害安全罪。
肆、駁回上訴之理由
    原判決以被告罪證明確，並審酌被告犯罪情節尚輕，所生危害不大，惟犯罪後一
    再卸詞圖卸，未見悔意，犯罪後態度不佳，及被告犯罪之動機、目的、手段等一
    切情狀，並援引刑法第二條第一項前段、第三百零五條、第四十一條第一項前段
    、罰金罰鍰提高標準條例第一條前段、第二條（原判決誤載為第二項，應予更正
    ），量處被告拘役五十日。並說明行為後法律有變更者，適用裁判時之法律，但
    裁判前之法律有利於行為人者，適用最有利於行為人之法律，刑法第二條第一項
    定有明文。刑法第四十一條關於易科罰金之規定，業經立法院於九十年一月四日
    修正，並經總統於同年月十日公布，同年月十二日生效。觀諸修正後得易科罰金
    之規定「犯最重本刑為五年以下有期徒刑以下之罪，而受六個月以下有期徒刑或
    拘役之宣告，因身體、教育、職業、家庭之關係或其他正當理由，執行顯有困難
    者，得以一元以上三元以下折算一日，易科罰金。但確因不執行所宣告之刑，難
    收矯正之效，或難以維持法秩序者，不在此限。併合處罰之數罪，均有前項情形
    ，其應執行之刑逾六月者，亦同。」，較修正前同條所定「犯最重本刑為三年以
    下有期徒刑以下之罪，而受六個月以下有期徒刑或拘役之宣告，因身體、教育、
    職業或家庭之關係，執行顯有困難者，得以一元以上三元以下折算一日，易科罰
    金。」，顯然為有利於被告。被告既受拘役之宣告，爰依修正後規定，諭知如易
    科罰金以三百元折算一日。認事用法並無不合，量刑亦稱妥適。被告上訴意旨仍
    執前詞，否認犯罪，指摘原判決不當，提起上訴，為無理由，應予駁回。
伍、適用之法律
    刑事訴訟法第三百六十八條。
本案經檢察官何明楨到庭執行職務。
中      華      民      國      九十一    年      四    月      三      日
                              臺灣高等法院刑事第二十庭
                                  審判長法  官  葉  麗  霞
                                        法  官  段  景  榕
                                        法  官  李  錦  樑
右正本證明與原本無異。
不得上訴。
書記官  郭  台  發
中      華      民      國      九十一    年      四    月      四      日
附錄：本案論罪科刑法條全文
刑法第三百零五條
以加害生命、身體、自由、名譽、財產之事恐嚇他人，致生危害於安全者，處二年以
下有期徒刑、拘役或三百元以下罰金。
